最高法院刑事判決　　　　　　　　　　　　　　　八十八年度台上字第四一○二號
　　上　訴　人　甲○○
右上訴人因違反毒品危害防制條例案件，不服台灣高等法院台南分院中華民國八十八
年四月二十七日第二審更審判決（八十八年度上更(一)字第一號，起訴案號：台灣台南
地方法院檢察署八十七年度偵字第四八八九號），提起上訴，本院判決如左：
    主  文
原判決撤銷，發回台灣高等法院台南分院。
    理  由
本件原判決將第一審判決關於上訴人部分撤銷改判，仍論處上訴人共同連續販賣毒品
罪刑。固非毫無見地。
惟查：(一)刑事訴訟法第一百五十六條第二項規定：被告之自白，不得作為有罪判決之
唯一證據，仍應調查其他必要之證據，以察其是否與事實相符。其立法旨意乃在防範
被告自白之虛擬致與真實不符，故對自白在證據上之價值加以限制，明定須藉補強證
據以擔保其真實性。又以共同被告之自白或其他不利於己之陳述，作為認定其他共同
被告犯罪之證據，不特與利用該被告自己之自白作為其犯罪之證據同有自白虛偽性之
危險，亦不免有嫁禍於其他共同被告而為虛偽供述之虞。故就刑事訴訟法第一百五十
六條第二項之立法意旨觀之，共同被告之自白或其他不利於己之陳述，固得作為認定
其他共同被告犯罪之證據，但不得作為有罪判決之唯一證據，仍應調查其他必要之證
據，以察其是否與事實相符，亦即仍須有補強證據以擔保該共同被告自白之真實性，
始得採為斷罪之依據。若不為其他補強證據之調查，而專憑此項供述據為被告犯罪事
實之認定，即與上開規定有違。矧犯修正前肅清煙毒條例第九條第一項之施用毒品罪
，供出毒品來源因而破獲者，得減輕其刑，該條例第十一條定有明文；則施用毒品之
人，如供其毒品之來源因而破獲者，既得藉以邀求寬典減輕其刑，為擔保其所為不利
於其他共同被告之陳述之真實性，尤應有足以令人確信其陳述為真實之補強證據。而
所謂補強證據，係指除該自白或不利於己之陳述本身之外，其他足以證明自白之犯罪
事實確具有相當程度真實性之證據而言，雖所補強者，非以事實之全部為必要，但亦
須因補強證據與自白之相互利用，足使犯罪事實獲得確信者，始足當之。本件上訴人
自案發迄原審始終否認販賣毒品與黃俊堯之犯行，原判決認定上訴人有於民國八十七
年二月下旬、三月中旬及三月下旬某日，連續販賣毒品海洛因予黃俊堯三次部分，係
以第一審共同被告黃俊堯所供其施用之毒品係向上訴人購得，及謝豐州供述其搭載上
訴人外出作毒品交易各等語為其認定上訴人犯罪之基礎。惟黃俊堯於本件為警查獲竊
盜及施打毒品犯行而移請檢察官偵辦（施打毒品部分嗣經檢察官移送台灣高等法院台
南分院併案審理），其竊盜部分與上訴人俱經檢察官同案提起公訴，由法院審理，與
上訴人屬共同被告，則為擔保其供述上訴人出售毒品海洛因供其施用乙節之真實性，
依上開說明，自應有足以令人確信其陳述之事實為真確之補強證據，方為適法。而第
一審同案被告謝豐州於警訊供稱：上訴人要其分擔攜帶海洛因共三次，第一次為八十
七年四月十日晚上十八時三十分許，上訴人交其一包海洛因，旋又取回；第二次為同
年月十一日二十時許，上訴人攜帶一包海洛因至伊住處，兩人共同注射完畢；第三次
為同年月十八日上午七時三十分許（即為警查獲該次）等情（見警卷第七頁），此與
黃俊堯所供其向上訴人購買毒品之時間、上訴人犯罪行為態樣，無一相符，而謝豐州
復於警訊曾供稱：伊知上訴人在販賣海洛因無交通工具，而搭載其前往交易，伊每搭
載上訴人出去交易一次，就給伊一包海洛因解癮等語（見警卷第七頁反面），似謂其
曾多次搭載上訴人外出為毒品交易，倘其所供屬實，則各該次之時間、地點及交易數
量、金額、行為態樣等分別為何？均未據原審查明，自不足以謝豐州之供詞作為確信
黃俊堯陳述為真實之補強證據。原判決徒憑其等之供述，遽為上訴人該部分犯罪事實
之認定，自嫌速斷。(二)事實審法院依職權調查所得之證據資料，如其內容或對同一待
證事實之價值不相一致時，自應於判決書內明理由，加以取捨，形成心證，以認定
事實，否則如就此等證據未加取捨，全部採為認定犯罪事實之依據，而未說明理由，
即有證據上理由矛盾及理由不備之違法。原判決認定上訴人販賣毒品三次，每次得款
新台幣（下同）三千元，共九千元，依肅清煙毒條例第十三條第一項之規定，宣告沒
收。惟原判決於理由引用黃俊堯、謝豐州於警訊及偵查之供述採為證據，黃俊堯係謂
：「前後（購買毒品）共計三次。第一次交易只有甲○○一人，第二次及第三次都是
甲○○與謝豐州二人。交易當時無他人在場。以新台幣二千元、三千元不等，購得一
小包之海洛因，時間分別為今（八十七）年二月底、三月中旬、三月底」、「（向甲
○○買海洛因共幾次﹖）以前共三次，第一次有跟甲○○交易，第二次甲○○、謝豐
州一起來，有時單獨向甲○○買，有時拿錢給他，他向別人買，再轉交給我，因為他
自己也需要。」、「我們之前每次交易都是二千元、三千元……」、「（我向他買過
）三次，二月底或者三月初、在大同路麗都戲院附近跟吳某買，……吳某把錢拿走後
，過了不久，吳某拿一包海洛因給我說已分好了……第二次是三月中在大同路同一個
地點……我還是拿了三千元給他，我在該地等……將近三十分鐘，他們二人（甲○○
與綽號『阿順』者）一起回來，拿海洛因給我……，第三次三月底……在同一地點，
還是他跟『阿順』一起來，我拿了三千元給阿輝」；另謝豐州亦謂：「我每搭載他（
甲○○）出去交易一次，其就給我一包海洛因解癮」、「每次交易金額兩、三千元不
等」。原判決就黃俊堯、謝豐州所供每次交易金額為二、三千元，何以認定均為三千
元？並未說明其如何取捨證據之理由，不無證據上理由矛盾及理由不備之違誤。以上
諸端，或為上訴意旨所指摘，或為本院得依職權調查之事項，應認原判決仍有撤銷發
回之原因。
據上論結，應依刑事訴訟法第三百九十七條、第四百零一條，判決如主文。
中      華      民      國    八十八    年      七      月    二十九    日
                              最高法院刑事第九庭
                                  審判長法官  曾  有  田
                                        法官  陳  宗  鎮
                                        法官  劉  介  民
                                        法官  魏  新  和
                                        法官  孫  增  同
      右正本證明與原本無異
                                              書  記  官
中      華      民      國    八十八    年      八      月      五      日
